【裁判字號】    98,簡上,269
【裁判日期】    981228
【裁判案由】    債務人異議之訴
【裁判全文】
臺灣高雄地方法院民事判決             98年度簡上字第269號
上  訴  人  丁○○
被  上訴人  國泰世華商業銀行股份有限公司
法定代理人  乙○○
訴訟代理人  丙○○
            甲○○
上列當事人間請求債務人異議之訴事件，上訴人對於民國98年5
月19日本院98年度雄簡字第1536號第一審判決提起上訴，經本院
於98年12月14日言詞辯論終結，判決如下：
    主      文
上訴駁回。
訴訟費用由上訴人負擔。
    事實及理由
一、上訴人主張：訴外人許珠堤於民國81年間邀上訴人擔任連帶
    保證人，向被上訴人借款新台幣（下同）950,000 元，嗣因
    許珠堤積欠被上訴人本金576,264 元及利息、違約金未還，
    經被上訴人聲請拍賣許珠堤所有，坐落於高雄市○○區○○
    段5 小段第843-4 地號土地（下稱系爭土地），及其上建物
    ，建號8648號，門牌號碼為高雄市三民區○○○路111 之2
    號3 樓（下稱系爭房屋，與系爭土地合稱系爭房地），經本
    院以92年度執字第43509 號強制執行事件（下稱系爭92年度
    執行事件）受理，惟該執行事件進行中將通知書寄送無人居
    住之高雄市苓雅區○○○路143 巷17號，致上訴人無從對系
    爭房地過低之鑑價結果表示意見，況被上訴人已於拍賣程序
    中承受系爭房地，其其債權已獲滿足，自不得再以債權未受
    全部清償為由，再對上訴人之財產為強制執行，詎被上訴人
    於97年5 月8 日再向本院聲請強制執行上訴人所有，門牌號
    碼為高雄市○○區○○街45號8 樓房屋暨其坐落基地（下稱
    系爭龍華街房地），經本院以97年度司執字第44717 號強制
    執行事件（下稱系爭執行事件）受理之，為此爰依強制執行
    法第14條規定，提起本件訴訟等情。並聲明：系爭執行事件
    所為執行程序應予撤銷。經原審判決上訴人敗訴，上訴人不
    服提起上訴，於本院審理中除爰引原審主張及陳述外，補稱
    ：系爭92年度執行事件未依上訴人戶籍址寄送相關訴訟文書
    ，致上訴人無從表示意見或為救濟，如上訴人得及時知悉系
    爭房地鑑價結果，即可自行尋求買主出售，以清償全部欠款
    等情。並於本院聲明：(一)原判決廢棄。(二)系爭執行事件所為
    執行程序應予撤銷。
二、被上訴人則以：系爭92年度執行事件對系爭房地進行鑑價結
    果雖為820,000 元，惟因數度流標，嗣經被上訴人以436,00
    0 元之價格承受，被上訴人確有本金313,228 元，及自92年
    9 月18日起至清償日止，按年息10.7% 計算之利息未獲清償
    ，上訴人為許珠堤之連帶保證人，自應就許珠堤所欠前揭債
    務，同負清償之責等語置辯。並聲明：被上訴人之訴駁回。
    經原審判決上訴人敗訴，上訴人不服提起上訴，被上訴人於
    本院審理中均引用原審主張及陳述，並於本院聲明：上訴駁
    回。
三、本件不爭執事項如下：
  (一)系爭92年度執行事件與本院91年度執字第53868 號拍賣抵押
    物事件合併執行，於92年1 月13日就系爭房地完成鑑價，鑑
    定結果為系爭土地價值619,000 元、系爭房屋價值201,000
    元，合計820,000 元。
  (二)系爭92年度執行事件鑑價結果，係依土地登記謄本所載地址
    高雄市苓雅區○○○路143 巷17號通知許珠堤，非依其設於
    高雄市○○區○○街45號8 樓之戶籍址通知。
  (三)系爭92年度執行事件之執行費用為13,526元，應繳納系爭房
    地稅款為4,043 元。
  (四)依系爭92年度執行事件分配表記載，被上訴人受償436,000
    元後，尚有本金313,228 元未獲受償。
四、本件爭點為：系爭執行事件之執行名義成立後，有無消滅或
    妨礙債權人請求之事由發生？上訴人依強制執行法第14條規
    定請求撤銷系爭執行事件執行程序，有無理由？茲論述如下
    ：
  (一)按執行名義成立後，如有消滅或妨礙債權人請求之事由發生
    ，債務人得於強制執行程序終結前，向執行法院對債權人提
    起異議之訴。執行名義無確定判決同一效力者，於執行名義
    成立前，如有債權不成立或消滅或妨礙債權人請求之事由發
    生，債務人亦得於強制執行程序終結前，提起異議之訴。強
    制執行法第14條第1 項前段、第2 項分別定有明文。次按強
    制執行法第14條規定所謂有消滅債權人請求之事由，係指足
    以使執行名義之請求權及執行力消滅之原因事實而言，如清
    償、提存、抵銷、免除、混同、債權之讓與、債務之承擔、
    解除條件之成就、和解契約之成立，或類此之情形，始足當
    之；所謂妨礙債權人請求之事由，則指使依執行名義所命給
    付不能行使之障礙而言。至於強制執行當事人，對於執行法
    院強制執行之命令，或對於執行法官、書記官、執達員實施
    強制執行之方法，強制執行時應遵守之程序，或其他侵害利
    益之情事有爭執時，則應依強制執行法第12條第1 項規定，
    於強制執行程序終結前，聲明異議，合先敘明。
  (二)上訴人提起債務人異議之訴，無非以系爭92年度執行事件進
    行中，未將通知書合法送達上訴人，致其無從表示意見，及
    被上訴人已於系爭92年度執行事件承受系爭房地，被上訴人
    之債權已獲滿足，為其依據。經查：
  1.系爭92年度執行事件經本院於92年9 月19日以92雄院貴民讓
    92執字第43509 號通知與本院91年度執字第53868 號拍賣抵
    押物強制執行事件合併執行，執行程序進行中就系爭房地92
    年4 月18日第1 次拍賣公告、92年5 月16日第2 次拍賣公告
    、92年6 月13日第3 次拍賣公告、92年6 月20日應買公告、
    92年9 月12日特別拍賣公告已分別於92年3 月24日、92年4
    月23日、92年5 月21日、92年6 月23日、92年8 月20日送達
    上訴人與許珠堤設於系爭龍華街房地之共同住所之事實，業
    經本院依職權調取本院91年度執字第53868 號拍賣抵押物事
    件卷證，並核閱各該送達回證屬實，上訴人前開主張核與前
    揭證據不符，而不可採。況上訴人主張之事由縱認存在，揆
    諸前引規定及說明，亦屬就強制執行時應遵守之程序有爭執
    ，應於執行程序終結前依強制執行法第12條第1 項規定聲明
    異議，非屬同法第14條規定所謂消滅或妨礙債權人請求之異
    議事由。
  2.系爭房地於第1 次公開拍賣前，雖經鑑價總值達82萬元，惟
    歷經減價拍賣、特別拍賣程序，均因無人應買而流標，嗣由
    被上訴人於92年9 月12日依特別拍賣程序之底價436,000 元
    聲明承受，並以等額債權抵繳價金，該價金經扣除執行費用
    13,526元及稅款4,043 元後，被上訴人仍有本金313,228 元
    未獲受償之事實，亦經本院依職權調取本院91年度執字第53
    868 號拍賣抵押物事件卷附不動產拍賣筆錄、不動產權利移
    轉證書、分配筆錄、分配表，核閱無誤，足認系爭房地之實
    際成交價款尚不足以償清系爭償務，被上訴人之債權於承受
    系爭房地後，仍有本金313,228 元未獲受償，應堪認定。又
    上訴人對於被上訴人依執行名義即本院90年度票字第10852
    號本票裁定所取得之債權存在乙節，並不爭執（見本院卷第
    208 頁），益徵系爭執行事件並無消滅執行名義債權人請求
    之事由存在，上訴人前開主張亦非可採。
  (三)從而，系爭執行事件並無消滅或妨礙債權人請求之事由存在
    ，上訴人依強制執行法第14條規定請求撤銷系爭執行事件之
    執行程序，係屬無據。
五、綜上所述，上訴人依強制執行法第14條規定，請求撤銷系爭
    執行事件執行程序，係無理由，原審判決於法並無違誤，上
    訴意旨猶執前詞指摘原判決不當，求予廢棄改判，為無理由
    ，應予駁回。
據上論結，本件上訴為無理由，依民事訴訟法第436條之1第3項
、第449條第1項、第78條，判決如主文。
中    華    民    國    98    年    12    月    28    日
            民事第五庭    審判長法  官  李昭彥
                                法  官  李育信
                                法  官  賴文姍
正本係照原本作成。
本判決不得上訴。
中    華    民    國    98    年    12    月    28    日
                                書記官  林秀珍


司法院資訊處製作；財團法人民間司法改革基金會備份。
